臺灣新竹地方法院刑事判決
110年度金訴字第40號
                                    110年度金訴字第116號
公  訴  人  臺灣新竹地方檢察署檢察官
被      告  張皓閔


上列被告因違反洗錢防制法等案件，經檢察官提起公訴（109年
度偵字第12938號），及追加起訴（110年度偵字第3676號、第36
77號）後，本院依簡式審判程序判決如下：
    主  文
張皓閔共同犯洗錢防制法第14條第1項之一般洗錢罪，處有期徒
刑6月，併科罰金新臺幣4萬元，罰金如易服勞役，以新臺幣1千
元折算1日。又共同犯詐欺取財罪，共2罪，各處有期徒刑3月，
如易科罰金，均以新臺幣1千元折算1日。有期徒刑得易科罰金部
分，應執行有期徒刑4月，如易科罰金，以新臺幣1千元折算1日
。
未扣案之犯罪所得新臺幣3萬元，沒收之，於全部或一部不能沒
收或不宜執行沒收時，追徵其價額。
    事實及證據
一、犯罪事實：
    張皓閔依其智識程度及社會生活經驗，應可預見一般人無故
    取得他人金融帳戶使用，可能用作從事財產犯罪及處理犯罪
    所得之工具，藉此取得贓款及掩飾犯行，逃避檢警人員追緝
    ，又提領帳戶內不明款項後轉交予指定收款者，其提領款項
    之目的極有可能係為製造金流斷點，以掩飾、隱匿該不法所
    得之去向，竟仍基於縱其提供之帳戶供人匯款後，由其提領
    以掩飾、隱匿詐欺犯罪所得之去向，亦不違背其本意之不確
    定故意，而與真實姓名年籍不詳、臉書暱稱「An An An」（
    微信暱稱「小龜」）之詐欺集團成員，共同基於詐欺取財及
    洗錢之犯意聯絡，將其所有之華南商業銀行000-0000000000
    00號帳戶（下稱華南銀行帳戶）之存摺及提款卡，以租借3
    天新臺幣（下同）1萬元之代價，於民國109年6月14日某時
    ，提供予「An An An」之詐欺集團成員使用，且負責提領匯
    入帳戶之款項，再將款項交予「An An An」收受。嗣該詐欺
    集團不詳成員，分別為下列行為：
（一）於109年5月底至6月初間，以通訊軟體LINE暱稱「嘉綺」
      傳送訊息與林韋廷聯繫，佯稱於MG金控投資平台上進行外
      匯操作投資可獲取利潤云云，致林韋廷陷於錯誤，依指示
      於109年6月17日下午5時8分許、同日下午6時26分許，分
      別匯款4萬9,000元、15萬元至張皓閔上開華南銀行帳戶內
      。
（二）於109年6月10日某時許，以通訊軟體LINE暱稱「林珍妮」
      傳送訊息與王嘉銘聯繫，佯稱可透過MG金控網站投資外匯
      ，保證獲利、穩賺不賠云云，致王嘉銘陷於錯誤，於109
      年6月17日下午5時22分許，以自動櫃員機轉帳3萬元至張
      皓閔上開華南銀行帳戶內。
（三）於109年6月13日某時許，以通訊軟體LINE暱稱「晨悅」傳
      送訊息與邱健豪聯繫，佯稱可透過CBI外匯投資平台投資
      外匯獲利云云，致邱健豪陷於錯誤，於109年6月17日晚上
      7時37分許，以網路匯款之方式，將3萬6,000元匯入張皓
      閔上開華南銀行帳戶內。嗣張皓閔接獲「An An An」通知
      後，於109年6月18日上午9時24分許，張皓閔在華南商業
      銀行台中分行，持上開帳戶存摺臨櫃提領現金116萬元，
      旋即依指示將領取之款項交予「An An An」，以此方式隱
      匿詐欺所得之去向，且獲得3萬元之報酬。嗣林韋廷、王
      嘉銘、邱健豪發覺受騙報警處理，始循線查悉上情。
二、證據名稱：
（一）被告張皓閔於本院準備程序訊問時及簡式審判程序審理時
      之自白。
（二）證人即告訴人林韋廷、王嘉銘、邱健豪分別於警局詢問時
      之指述。
（三）告訴人林韋廷之網路匯款交易明細、通訊軟體對話紀錄截
      圖照片各1份。
（四）被告張皓閔之華南銀行帳戶客戶基本資料表及交易明細查
      詢結果1份、臨櫃提領影像光碟1片。
（五）告訴人王嘉銘提供之自動櫃員機交易明細表、LINE對話紀
      錄截圖，告訴人邱健豪提供之新光商業銀行存提交易明細
      查詢、LINE對話紀錄截圖、詐騙網站平台截圖各1份。
（六）華南商業銀行股份有限公司109年9月11日營清字第109002
      5581號函附之客戶資料整合查詢及存款往來交易明細表1
      份。　　　　　　　　　
三、論罪科刑：　　
（一）按犯罪之成立或既遂與犯罪行為之全部完成或終了，非必
      然同屬一事，而得依個案事實分別以觀（最高法院106年
      度台上字第2695號判決意旨參照）。刑法第339條第1項之
      普通詐欺取財罪係以意圖為自己或第三人不法之所有，以
      詐術使人將本人或第三人之物交付，為其犯罪之基本構成
      要件，此觀該等條項之規定自明。又詐欺取財罪，係目的
      犯，以意圖為自己或第三人不法之所有，為其特別之主觀
      構成要件要素，而在行為人實行詐欺取財犯行之最終目的
      係在取得所騙取財物現實占有（持有）之場合，即如本案
      之「An An An」實行詐欺取財犯行之最終目的在於取得被
      害人遭詐騙款項之實際占有，則出面自帳戶領取被害人遭
      詐騙款項之行為，因係該罪目的行為之一部，亦屬詐欺取
      財罪之部分構成要件行為，苟有參與其事，即係分擔實行
      詐欺取財之犯罪行為。況被害人遭詐騙後，雖已將款項匯
      入（或經再轉入）指定之某帳戶，但相關款項在遭實際提
      領前，該帳戶隨時有被查覺而遭凍結之可能，故分擔出面
      提領詐騙款項之工作，更是最終完成詐欺取財犯行之關鍵
      行為（最高法院107年度台上字第1851號判決意旨參照）
      。準此，本件被告依「An An An」指示於犯罪事實欄所示
      時、地提款後，再依指示將領得之款項轉交「An An An」
      此節，業經認定如前，是被告依指示前往提領各被害人匯
      入前開帳戶內款項之行為，應亦屬參與分擔詐欺取財構成
      要件之行為，為詐欺取財罪之正犯，併予敘明。　　
（二）按洗錢防制法業於105年12月28日修正公布，並於106年6
      月28日生效施行（下稱新法）。修正前該法（下稱舊法）
      第1條揭櫫之立法目的為「防制洗錢，追查重大犯罪」，
      而本次修法後修正為「為防制洗錢，打擊犯罪，健全防制
      洗錢體系，穩定金融秩序，促進金流之透明，強化國際合
      作」，其立法目的及保護法益，已自單純國家對重大（特
      定）犯罪之追訴及處罰，擴增至防制洗錢體系之健全、金
      融秩序之穩定及透明金流軌跡之建置。至於洗錢犯罪本質
      在於影響合法資本市場並阻撓偵查，且洗錢之行為包含處
      置（即將犯罪所得直接予以處理）、多層化（即為使偵查
      機關難以追查金流狀況，以迂迴層轉、化整為零之多層化
      包裝方式，掩飾或隱匿特定犯罪所得）及整合（即收受、
      持有或使用他人犯罪所得，使該犯罪所得披上合法之外衣
      ，回歸正常金融體系）等各階段行為，其模式不祗一端，
      故為澈底打擊洗錢犯罪，新法乃參照相關國際標準建議及
      公約之洗錢行為定義，將洗錢行為之處置、多層化及整合
      等各階段，全部納為洗錢行為，而於新法第2條規定：「
      本法所稱洗錢，指下列行為：一、意圖掩飾或隱匿特定犯
      罪所得來源，或使他人逃避刑事追訴，而移轉或變更特定
      犯罪所得。二、掩飾或隱匿特定犯罪所得之本質、來源、
      去向、所在、所有權、處分權或其他權益者。三、收受、
      持有或使用他人之特定犯罪所得。」以求與國際規範接軌
      。從而，行為人對於特定犯罪所得，基於洗錢之犯意，參
      與整體洗錢過程中任一環節之處置、分層化或整合行為，
      致生新法所保護法益之危險者，即應屬新法所欲禁絕之洗
      錢行為。基此，洗錢之定義，在新法施行後，與舊法之規
      定已然有別，因而過往實務見解認為，行為人對犯特定犯
      罪所得之財物或利益作直接使用或消費之處分行為，或僅
      將自己犯罪所得財物交予其他共同正犯，祗屬犯罪後處分
      或移轉贓物之行為，非本條例所規範之洗錢行為，已與新
      法所規定之洗錢態樣有所扞格。因為行為人如意圖掩飾或
      隱匿特定犯罪所得來源，而將特定犯罪所得直接消費處分
      ，或移轉交予其他共同正犯予以隱匿，甚或交由共同正犯
      以虛假交易外觀掩飾不法金流移動，依新法規定，皆已侵
      害新法之保護法益，係屬新法第2條第1或2款之洗錢行為
      ，尚難單純以不罰之犯罪後處分贓物行為視之（最高法院
      110年度台上字第809號判決意旨參照）。本案被告與「An
       An An」係共犯刑法第339條第1項之詐欺取財罪，屬洗錢
      防制法第3條第2款所規定之特定犯罪，而「An An An」係
      以犯罪事實欄所示方式對林韋廷等人施以詐術，令其等陷
      於錯誤後，依指示將款項匯入被告華南商業銀行帳戶內，
      由交易明細資料等金流紀錄即可特定該等款項屬於本案詐
      欺之特定犯罪所得，被告再依指示將之提領為現金後轉交
      「An An An」，客觀上顯已製造金流斷點，使「An An An
      」得以藉此掩飾該等詐欺犯罪所得之去向，是被告所為自
      非僅係為詐欺集團取得犯罪所得，而係兼為洗錢防制法第
      2條第2款之洗錢行為，亦應論以同法第14條第1項之一般
      洗錢罪。
（三）罪名：被告張皓閔就犯罪事實欄（一）至（三）詐取3名
      被害人財物之行為，均係犯刑法第339條第1項之詐欺取財
      罪；就其提領詐欺所得現款再交予「An An An」之行為，
      係犯洗錢防制法第14條第1項之一般洗錢罪。
（四）起訴書原認被告係成立洗錢防制法第14條第1項之幫助犯
      ，業經檢察官於本院準備程序時當庭更正為正犯。又被告
      本案構成一般洗錢罪係因其有洗錢防制法第2條第2款之掩
      飾、隱匿特定犯罪所得去向、所在行為，然追加起訴書認
      被告之洗錢行為亦構成洗錢防制法第2條第3款規定（收受
      、持有或使用他人之特定犯罪所得）之一般洗錢罪，尚有
      未合。
（五）又依卷內證據僅得證明被告係與「An An An」聯繫並提供
      帳戶，且依「An An An」指示提領及交付款項，尚無其他
      積極證據足證被告知悉另有除「An An An」以外之人共同
      參與本件詐欺取財等犯行，或確有3人以上之共同正犯參
      與本案詐欺取財之過程，蓋1人分飾多角，亦屬可能之事
      ，依罪證有疑利於被告之原則，尚難認為本案被告涉有刑
      法第339條之4第1項第2款所定三人以上共同犯詐欺之加重
      詐欺犯行。
（六）共同正犯：被告與真實姓名年籍不詳暱稱「An An An」之
      人間，就上開犯行，有犯意聯絡及行為分擔，應依刑法第
      28條之規定，論以共同正犯。
（七）想像競合犯：被告提領被害人之匯款，所為既係在接力完
      成該次詐欺犯罪最終之取款階段，使犯罪臻於既遂，亦係
      在隱匿該筆犯罪所得，著手開始洗錢犯罪，是其所犯之詐
      欺罪與洗錢罪2罪間，行為有部分重疊，應屬想像競合犯
      ，然因被告係1次提領3名被害人遭詐之財物後，旋將上開
      款項交予「An An An」，而隱匿詐欺所得之去向，故被告
      僅為1次洗錢行為，侵害一社會法益，為避免重複評價，
      應僅就本案首次犯行論以一般洗錢罪及詐欺罪之想像競合
      犯，而其後之犯行，當無從將一洗錢行為割裂再另論一洗
      錢罪，而與其後所犯詐欺罪從一重論處之餘地。是被告就
      所犯洗錢防制法第14條第1項之一般洗錢罪及犯罪事實欄
      （一）所示刑法第339條第1項之詐欺取財罪之2罪間，乃
      一行為觸犯數罪名，為想像競合犯，應依刑法第55條前段
      之規定，從一重之一般洗錢罪處斷。
（八）按犯洗錢防制法第14條、15條之罪，在偵查或審判中自白
      者，減輕其刑，洗錢防制法第16條第2項定有明文。查被
      告就上開一般洗錢罪犯行，於本院準備程序及簡式審判中
      自白犯罪，應依洗錢防制法第16條第2項規定，就其所犯
      一般洗錢罪減輕其刑。　　　
（九）數罪併罰：被告所犯上開3罪間，被害人不同，犯意各別
      ，行為互殊，應予分論併罰。
（十）科刑：關於本件應該要判被告多久的刑度部分，本院依照
      刑法第57條的規定，以被告的責任為基礎，考慮到被告提
      供上開金融帳戶資料，並加以提領其內所得款項，造成民
      眾受騙並受有財產上損失，助長詐騙犯行之氾濫，復掩飾
      犯罪贓款去向，增加國家查緝犯罪及被害人尋求救濟之困
      難，危害社會秩序穩定，所為實有不該，惟念及被告犯後
      坦承犯行，態度尚屬良好，兼衡被告擔任車手之分工角色
      與所生危害程度、告訴人3人受騙金額多寡，及考量被告
      為高中肄業之智識程度，曾經做過電影院、便利商店、工
      程業、保全，現在從事工程業，1個月薪水快3萬元左右，
      住在家裡，家裡有媽媽、妹妹、弟弟，目前沒有負債等一
      切情狀，分別量處如主文所示之刑，罰金刑部分並諭知易
      服勞役之折算標準，並就有期徒刑得易科罰金部分，定其
      應執行之刑及諭知易科罰金之折算標準，以資懲儆。又被
      告所犯一般洗錢罪，非最重本刑5年以下有期徒刑之罪，
      是本院就其犯行判處有期徒刑6月部分，依刑法第41條第1
      項規定之反面解釋，仍不得易科罰金，惟得依刑法第41條
      第3項規定，向檢察官聲請易服社會勞動，附此敘明。
四、沒收部分：
（一）按共同正犯犯罪所得之沒收或追徵，應就各人所分得之數
      為之，倘若共同正犯內部間，對於不法利得分配明確時，
      應依各人實際分配所得宣告沒收（最高法院107年度台上
      字第1572號判決意旨參照）。次按犯罪所得，屬於犯罪行
      為人者，沒收之；前2項之沒收，於全部或一部不能沒收
      或不宜執行沒收時，追徵其價額，刑法第38條之1第1項前
      段、第3項分別定有明文。查被告為本案犯行共獲得報酬3
      萬元，業據被告供述在卷，足認為其犯罪所得，雖未扣案
      ，仍應依刑法第38條之1第1項前段、第3項之規定，宣告
      沒收之，於全部或一部不能沒收或不宜執行沒收時，追徵
      其價額。
（二）又洗錢防制法第18條第1項規定「犯第14條之罪，其所移
      轉、變更、掩飾、隱匿、收受、取得、持有、使用之財物
      或財產上利益，沒收之；犯第15條之罪，其所收受、持有
      、使用之財物或財產上利益，亦同」，此一規定採取義務
      沒收主義，只要合於前述規定，法院固應為相關沒收之諭
      知，然該洗錢行為之標的是否限於行為人所有者始得宣告
      沒收，法無明文，實務上一向認為倘法條並未規定「不問
      屬於犯罪行為人與否均沒收」時，自仍以屬於被告所有者
      為限，始應予沒收。本院認在洗錢防制法並未規定「不問
      屬於犯罪行為人與否」之情形下，自宜從有利於被告之認
      定。查被告本案所提領而交付上手之未扣案詐欺贓款，固
      為被告共同犯本案之罪所得財物，然該款項業已交付「An
       An An」，業如前述，該等款項既非被告所有，亦非在其
      實際掌控中，是就其收受、持有之財物自不得適用上開洗
      錢防制法之特別沒收規定予以宣告沒收之。
（三）另就被告之華南銀行帳戶存摺，雖為其所有且供其本案犯
      罪所用之物，惟上開物品單獨存在尚不具刑法上之非難性
      ，且就沒收制度所欲達成之社會防衛目的亦無任何助益，
      且該帳戶業經列為警示帳戶，再遭被告或詐騙集團成員持
      以利用之可能性甚微，欠缺刑法上之重要性，為免耗費司
      法資源，爰參酌刑法第38條之2第2項規定，認無諭知沒收
      、追徵之必要，附此敘明。　　　　　　　
五、依刑事訴訟法第273條之1第1項、第299條第1項前段，判決
    如主文。
本案經檢察官陳榮林提起公訴，檢察官吳志中追加起訴，檢察官
鄒茂瑜到庭執行職務。
中　　華　　民　　國　　110 　年　　5 　　月　　14　　日
                  刑事第六庭  法  官  馮俊郎  
以上正本證明與原本無異。
如不服本判決應於收受本判決後20日內向本院提出上訴書狀，上
訴書狀應敘述具體理由。上訴書狀未敘述上訴理由者，應於上訴
期間屆滿後20日內補提理由書狀於本院（均須按他造當事人之人
數附繕本）「切勿逕送上級法院」。
告訴人或被害人如對於本判決不服者，應具備理由請求檢察官上
訴，其上訴期間之計算係以檢察官收受判決正本之日期為準。
中　　華　　民　　國　　110 　年　　5 　　月　　17　　日
　　　　　　　　　　　　　  　書記官  陳采薇 　
附錄本案論罪科刑實體法條全文：
刑法第339條第1項
意圖為自己或第三人不法之所有，以詐術使人將本人或第三人之
物交付者，處5年以下有期徒刑、拘役或科或併科50萬元以下罰
金。

洗錢防制法第2條
本法所稱洗錢，指下列行為：
一、意圖掩飾或隱匿特定犯罪所得來源，或使他人逃避刑事追訴
    ，而移轉或變更特定犯罪所得。
二、掩飾或隱匿特定犯罪所得之本質、來源、去向、所在、所有
    權、處分權或其他權益者。
三、收受、持有或使用他人之特定犯罪所得。
　　
洗錢防制法第14條
有第2條各款所列洗錢行為者，處7年以下有期徒刑，併科新臺幣
5百萬元以下罰金。
前項之未遂犯罰之。
前2項情形，不得科以超過其特定犯罪所定最重本刑之刑。